【裁判字號】    95,訴,2100
【裁判日期】    951011
【裁判案由】    違反槍砲彈藥刀械管制條例
【裁判全文】
臺灣臺中地方法院刑事判決              95年度訴字第2100號
公  訴  人  臺灣臺中地方法院檢察署檢察官
被      告  甲○○
選任辯護人  刑建緯律師
上列被告因違反槍砲彈藥刀械管制條例案件，經檢察官提起公訴
（九十五年度偵字第九三八八號），本院判決如下：
    主  文
甲○○未經許可持有可發射子彈具有殺傷力之改造手槍，處有期
徒刑參年貳月，併科罰金新臺幣拾萬元，罰金如易服勞役以新臺
幣壹仟元折算壹日。扣案之改造手槍壹枝（含彈匣貳個，槍枝管
制編號：0000000000號）、制式子彈壹顆沒收。
    事  實
一、甲○○明知具有殺傷力之各式槍砲、彈藥，依槍砲彈藥刀械
    管制條例第四條第一項第一、二款及同法第五條之規定，未
    經中央主管機關許可，不得非法持有。竟於民國九十五年四
    月十八日某時，在臺中縣大甲高速公路交流道附近，自真實
    姓名、年籍均不詳，綽號「阿宗」之成年男子處收受仿ＧＬ
    ＯＣＫ廠十七型半自動手槍製造之槍枝換裝土造金屬滑套及
    槍管而成之具殺傷力改造手槍一枝（含彈匣二個，槍枝管制
    編號：0000000000號）、具傷殺力之制式子彈一
    顆、土造子彈六十二顆，及不具殺傷力之土造子彈十四顆，
    並隨身攜帶，而持有之。嗣於九十五年四月二十五日十五時
    四十七分許，為警在臺中縣大里市○○里○○○街二二八紀
    念公園停車場查獲，並扣得上開改造手槍一枝（含彈匣二個
    ）及子彈。
二、案經臺中縣警察局移霧峰分局報告臺灣臺中地方法院檢察署
    檢察官偵查起訴。
    理  由
一、上開犯罪事實，業據被告甲○○於警詢、偵訊及本院審理中
    坦承不諱，且自被告處扣得之槍、彈，經送鑑定，認送鑑之
    改造九○手槍一枝（槍枝管制編號：0000000000
    號），係仿ＧＬＯＣＫ廠十七型半自動手槍製造之槍枝換裝
    土造金屬滑套及金屬槍管而成之改造手槍，機械性能良好，
    可擊發適用子彈，認具殺傷力。送鑑子彈七十七顆，其中一
    顆係口徑九MM制式子彈，具殺傷力，其中七十六顆均係具直
    徑約八．六MM金屬彈頭之土造子彈，其中六十二顆具殺傷力
    ，另十四顆不具殺傷力，此有內政部警政署刑事警察局九十
    五年六月二二日刑鑑字第○九五○○七三○七八號槍彈鑑定
    書及該局九十五年八月十七日刑鑑字第○九五○一一一一七
    二號函在卷可憑，是扣案槍、彈確係槍砲彈藥刀械管制條例
    規定未經中央主管機關許可，不得非法持有之物。足徵被告
    之自白與事實相符，而堪採信。此外，復有刑案現場測繪圖
    一張、扣案物品及現場照片十一張在卷可稽。本件事證明確
    ，被告之犯行已堪認定，應予依法論科。至被告固辯稱：警
    察搜索時，找不到槍，只搜到毒品，是我告訴警察槍放在哪
    裡，應屬自首云云。惟按刑法第六十二條規定，對於未發覺
    之罪自首而受裁判者，減輕其刑。但有特別規定者，依其規
    定；又槍砲彈藥刀械管制條例第十八條第一項前段規定，犯
    本條例之罪自首，並報繳其持有之全部槍砲、彈藥、刀械者
    ，減輕或免除其刑。經本院調閱九十五年度聲搜字第一六八
    三號卷，依卷附之搜索票聲請書及本院核發之搜索票可知，
    其上均已記載案由除毒品危害防制條例外，尚有槍砲彈藥刀
    械管制條例，可知，警員持搜索票前往被告住處搜索前，已
    知悉被告涉嫌持有槍枝、子彈之事實，雖被告在警員找不到
    槍枝時，經被告供述而找到扣案之槍枝、子彈，然此核與上
    開自首之要件並不相符，而無從為被告有自首之認定，併此
    敘明。
二、按刑法業於九十四年二月二日修正公布，且依刑法施行法第
    十條之一規定，已於本件被告行為後之九十五年七月一日生
    效施行，關於新舊法之比較適用，自應依刑法第二條第一項
    「按行為後法律有變更者，適用行為時之法律，但行為後之
    法律有利於行為人者，適用最有利於行為人之法律」之規定
    ，依「從舊從輕」原則而為比較；且比較時應就罪刑有關之
    共犯、未遂犯、想像競合犯、牽連犯、連續犯、結合犯，以
    及累犯加重、自首減輕暨其他法定加減原因（如身分加減）
    與加減例等一切情形，綜其全部罪刑之結果而為比較（最高
    法院九十五年五月二十三日九十五年度第八次刑庭會議決議
    參照）。爰先就本件新舊法比較結果論述如下：
(一)按槍砲彈藥刀械管制條例第八條第四項、第十二條第四項之
    未經許可持有改造手槍罪及未經許可持有子彈罪，其法定刑
    應分別併科新臺幣七百萬元、三百萬元以下之罰金。依被告
    行為時即修正前刑法第三十三條第五款規定，罰金最低額為
    銀元一元，依現行法規所定貨幣單位折算新臺幣條例第二條
    折算為新臺幣之結果，前揭未經許可持有改造手槍罪其法定
    刑應併科銀元一元即新臺幣三元以上、新臺幣七百萬元以下
    罰金，上開未經許可持有子彈罪其法定刑應併科銀元一元即
    新臺幣三元以上、新臺幣三百萬元以下罰金；惟修正後刑法
    第三十三條第五款就罰金刑規定為「新臺幣一千元以上，以
    百元計算之」，顯已將罰金刑之最低額提高為新臺幣一千元
    以上。經比較上述新舊法，認適用被告行為後之前揭新法規
    定，對被告並非較為有利。
(二)關於易服勞役之折算標準，修正前刑法第四十二條第二、三
    項係規定「易服勞役以一元以上三元以下，折算一日。但勞
    役期限不得逾六個月」、「罰金總額折算逾六個月之日數者
    ，以罰金總額與六個月之日數比例折算」，其易服勞役之折
    算標準，依修正前罰金罰鍰提高標準條例第二條前段（該條
    文現已刪除）規定，係就其原定數額提高為一百倍折算一日
    ，是依被告行為時之易服勞役折算標準，係以銀元三百元即
    新臺幣九百元折算一日；惟修正後刑法第四十二條第三、五
    項則規定為：「易服勞役以新臺幣一千元、二千元、三千元
    折算一日。但勞役期限不得逾一年」、「罰金總額折算逾一
    年之日數者，以罰金總額與一年之日數比例折算」，係以新
    臺幣一千元、二千元、三千元之標準折算一日。經比較新舊
    法，以新法之易服勞役折算標準較有利於被告。
(三)綜上所述，本件綜其全部比較結果，認修正後法定罰金刑之
    最低額雖有提高，惟修正後之罰金易服勞役標準較諸修正前
    規定對被告為有利，整體比較適用結果，仍認新法對被告較
    為有利，自應依刑法第二條第一項後段規定，適用有利於被
    告之新法規定，以為論處。
三、核被告所為，係犯槍砲彈藥刀械管制條例第八條第四項及第
    十二條第四項之非法持有具殺傷力之改造手槍及子彈罪。被
    告自九十五年四月十八日某時，自「阿宗」處取得上開槍、
    彈時起，至同年月二十五日十五時四十七分許經警查獲時為
    止，其間之持有槍、彈之行為，均屬持有行為之繼續，應僅
    各論以一罪。被告同時自「阿宗」處取得上開具有殺傷力之
    槍、彈，係以一行為同時觸犯上開二罪名，應依刑法第五十
    五條論以想像競合犯，從一重處斷。爰審酌被告之品行、犯
    罪之動機、目的、手段、持有扣案槍、彈，對社會治安產生
    之危害不輕，及犯罪後坦承之態度等一切情狀，量處如主文
    所示之刑，罰金部分並諭知易服勞役之折算標準，以示懲儆
    。扣案之如主文所示之改造手槍一枝（含彈匣二個）、制式
    子彈一顆，經鑑驗具有殺傷力，已如前述，為違禁物，不問
    屬於被告所有與否，應依刑法第三十八條第一項第一款宣告
    沒收，至於具殺傷力之土造子彈六十二顆，雖均具有殺傷力
    ，惟於鑑定過程中取樣試射，已因擊發而失其違禁物之性質
    ，另不具殺傷力之子彈十四顆則非違禁物，亦難認係供犯罪
    所用之物，故均不宣告沒收，爰予敘明。
據上論斷，應依刑事訴訟法第二百九十九條第一項前段，槍砲彈
藥刀械管制條例第八條第四項、第十二條第四項，刑法第二條第
一項但書、第十一條前段、第五十五條、第四十二條第三項、第
三十八條第一項第一款，判決如主文。
本案經檢察官乙○○到庭執行職務。
中    華    民    國   九十五  年    十   月   十一   日
                  刑事第九庭審判長    法  官  陳  得  利
                                      法  官  余  德  正
                                      法  官  莊  秋  燕
以上正本證明與原本無異。
如不服本判決，應於判決送達後十日內向本院提出上訴狀 (應抄
附繕本)。
                                      書記官  莊  玉  惠
中    華    民    國   九十五  年    十   月   十一   日
附錄本案論罪科刑法條全文：
槍砲彈藥刀械管制條例第八條
未經許可，製造、販賣或運輸鋼筆槍、瓦斯槍、麻醉槍、獵槍、
空氣槍或第四條第一項第一款所定其他可發射金屬或子彈具有殺
傷力之各式槍砲者，處無期徒刑或五年以上有期徒刑，併科新臺
幣一千萬元以下罰金。
未經許可，轉讓、出租或出借前項所列槍枝者，處五年以上有期
徒刑，併科新臺幣一千萬元以下罰金。
意圖供自己或他人犯罪之用，而犯前二項之罪者，處無期徒刑或
七年以上有期徒刑，併科新臺幣一千萬元以下罰金。
未經許可，持有、寄藏或意圖販賣而陳列第一項所列槍枝者，處
三年以上十年以下有期徒刑，併科新臺幣七百萬元以下罰金。
第一項至第三項之未遂犯罰之。
槍砲彈藥刀械管制條例第十二條
未經許可，製造、販賣或運輸子彈者，處一年以上七年以下有期
徒刑，併科新臺幣五百萬元以下罰金。
未經許可，轉讓、出租或出借子彈者，處六月以上五年以下有期
徒刑，併科新臺幣三百萬元以下罰金。
意圖供自己或他人犯罪之用，而犯前二項之罪者，處三年以上十
年以下有期徒刑，併科新臺幣七百萬元以下罰金。
未經許可，持有、寄藏或意圖販賣而陳列子彈者，處五年以下有
期徒刑，併科新臺幣三百萬元以下罰金。
第一項至第三項之未遂犯罰之。


司法院資訊處製作；財團法人民間司法改革基金會備份。
